臺灣高等法院民事判決　　　　　　　　　　　　　　　　　九十三年度再字第五號
　　再審　原告　乙○○
　　再審　被告　甲○○
當事人間侵權行為損害賠償事件，再審原告對於中華民國九十二年十二月十日本院九
十二年度訴字第三四號確定判決提起再審，本院判決如下：
    主      文
再審之訴駁回。
再審訴訟費用由再審原告負擔。
    事實及理由
一、按再審之訴，應於判決確定時起三十日之不變期間內提起，此觀諸民事訴訟法第
    五百條第一項，第二項規定甚明。查本件再審原告係於民國（下同）九十二年十
    二月十八日收受本院九十二年度訴字第三四號確定判決（下稱原確定判決），此
    有送達證書附該卷足據（見該卷第六十頁），是再審原告於原確定判決確定三十
    日內之九十三年一月九日，原確定判決提起本件再審之訴，核與上開規定相符，
    合先敘明。
二、本件再審原告主張略以：
  (一)再審被告於檢查其所搭乘之訴外人黃清祥駕駛之故障自用小貨車前，未盡放置故
    障警示燈再前往之義務，亦未為任何防護即出現於車尾檢視，核屬再審被告本身
    行為之過失。乃原確定判決漏未斟酌台灣省輛行車事故覆議鑑定委員會覆議意見
    書（下稱覆議意見書）上所載：「：：：王君（即再審被告）應警訊供稱：『當
    時黃君（即黃清祥）車故障停放在路邊，我下車走向後方查看時，遭陳車撞到，
    再撞往黃車後方鐵架』：：：」、「陳君（即再審原告）供稱：『：：：有停放
    路邊車輛及後方有人彎腰看車底，：：：』」等語；亦未斟酌伊於附帶民事訴訟
    答辯狀（下稱附民答辯狀）指出再審被告與黃清祥並未放置故障警示燈之事實；
    復未斟酌再審被告於其刑事附帶民事訴訟起訴狀（下稱附民起訴狀）所記載：「
    原告（即再審被告）下車在上揭小貨車後方察看：：：」等關於可證明再審被告
    與訴外人黃清祥並未放置故障警示燈，再審被告即下車前往檢示車輛等事實之記
    載，以致於將訴外人黃清祥與伊共同侵權行為事件，與再審被告自身上開與有過
    失之行為，僅單純類推適用民法第二百二十四條，令再審被告承擔使用人即黃清
    祥之過失，而未就再審被告應負責其自身行為與有過失之損害扣抵部分，顯有民
    事訴訟法第四百九十七條就足影響於判決之重要證物，漏未斟酌之再審事由。
  (二)再審被告於附民起訴狀中即記載：「因前方車輛突然往內側車道行駛，被告（即
    再審原告）因高速行駛反應不及而：：：」，輔以伊於答辯狀及覆議狀中提及：
    「前面有一箱型車，與它相距有三個車身，：：：我跟著的箱型車突然左轉：：
    ：」等語，可知確有一輛車因突然發現上開自用小貨車故障於車道上而強行轉向
    內車道，足證該車亦無法於合理之剎車距離看見再審被告，顯見肇事原因係因再
    審被告未將自己不正常靜止於車道上之位置讓後方來車知悉，伊自無過失，乃原
    確定判決就能判斷當時天候、視線及能見度之上開證據及狀況亦漏未斟酌，認定
    伊未注意車前狀況，自有民事訴訟法第四百九十七條之再審事由。
  (三)伊於前訴訟程序中，曾請親人前往搜證再審被告雙腳真實活動狀況，但因該人不
    諳搜證ＤＶ之使用，誤認已錄製之搜證影帶遭洗掉，故未及時知悉該影帶狀況，
    迄至近日該ＤＶ因故障送修，始發現搜證影帶未被洗掉，核屬於前訴訟程序言詞
    辯論終結前已存在而未能提出之證物。而依該搜證影帶所示，可知再審被告主張
    其勞動能力喪失百分之八十及骨科醫師之鑑定報告等為虛假，且該證物如經斟酌
    ，再審原告即可受有利益之裁判，亦有民事訴訟法第四百九十六條第十三款之再
    審事由。
三、按民事訴訟法第四百六十六條不得上訴於第三審法院之事件，除同法第四百九十
    六條規定外，其經第二審確定之判決，如就足影響於判決之重要證物，漏未斟酌
    者，固得提起再審之訴；惟所謂「重要證物漏未斟酌」，係指當事人在前訴訟程
    序已經提出，第二審確定判決漏未於判決理由中斟酌者而言；申言之，該項證物
    如經斟酌，原判決將不致為如此之論斷，若縱經斟酌亦不足影響原判決之內容，
    或原判決曾於理由中說明其為不必要之證據者，均與本條規定之要件不符。
四、經查，本件再審原告所主張之「重要證物漏未斟酌」者，無非為上開覆議意見書
    、再審原告附民答辯狀、再審被告附民起訴狀上關於再審被告下車查看之記載，
    以及上開關於能判斷當時天候、視線及能見度之再審原告於答辯狀及覆議狀，再
    審被告於附民起訴狀中所為之陳述。然查：前訴訟程序中之再審原告附民答辯狀
    、再審被告附民起訴狀，核均屬兩造就該侵權行為損害賠償事件所為之陳述，已
    難認屬該事件之證物之一。而原確定判決就再審被告關於其「下車在上揭小貨車
    後方察看」之主張，於理由第一項即記載明確（見原確定判決第五頁第十行）。
    並於理由第四項敘明：「：：：被告（即再審原告）供稱因前車突然變換至內線
    道，伊始發現前方有故障車輛，但已來不及反應就撞上原告，伊當時車速約四十
    公里等語，顯然被告於行經彎道之肇事路段時，並未減速慢行作隨時停車之準備
    ，猶貿然以四十公里之時速行駛，且未與前車保持隨時可以煞停之距離，於前車
    切換至內側車道後發現前方因故障而停放於車道上之小貨車時，因跟車過近，而
    無足夠之反應時間及距離，致直接撞及站立於小貨車後之原告（即再審被告）：
    ：：」（見原確定判決第六頁第十五至十八行、第七頁第一至三行）；「：：：
    再依然依前開刑事卷宗內所附卷道路交通事故調查報告表及現場照片所示，肇事
    當時之氣候、天色及路況情形，並無不能注意之情事，被告疏未注意遵守前開道
    路交通安全規則之規定，致肇本件車禍，其有過失甚明。」（見原確定判決第七
    頁第八至十一行）；「本件車禍經送台灣省車輛行車事故覆議鑑定委員會覆議意
    見書亦同認被告雨天駕駛自小客車，行經坡道、連續彎道路段未減速慢行，且未
    注意車前狀況撞擊前方停車後方之成員，為肇事主因，黃清祥雨天駕駛自小貨車
    ，違規於外側車道內臨時停車不當，影響行車安全，為肇事次因，有該委員會九
    十一年十二月二日府覆議字第九一二三五０號函一份附卷足考，而上開ＩＫ—五
    八二五號自用小貨車駕駛人黃清祥因該車故障不能行駛，在車輛未移置前未豎立
    車輛故障標誌，違反道路交通安全規則第一百十二條第一項第十二款之規定，於
    本件車禍之發生亦有過失，併為本件事故發生之原因，惟尚無從因此解免被告之
    過失責任。：：：」（見原確定判決第七頁第十一至十八行、第八頁第一行）；
    各等語，並於理由欄第九項記明就「其餘攻擊防禦方法及其他未經援用之事證，
    經本院逐一斟酌後認與判決結果不生影響，爰不一一論述」（見原確定判決第十
    四頁第四、五行），顯見原確定判決就再審被告所主張、再審原告所陳、刑事卷
    宗內所附卷道路交通事故調查報告表及現場照片所示肇事當時之氣候、天色及路
    況情形及覆議意見書內容，均已加以審酌，並認定係黃清祥因該車故障不能行駛
    ，在車輛未移置前未豎立車輛故障標誌，違反道路交通安全規則第一百十二條第
    一項第十二款之規定，於系爭車禍之發生亦有過失，要難謂原確定判決有再審原
    告所指「重要證物漏未斟酌」之情事，再審原告所陳述之意旨及其主張之證據，
    原確定判決已詳為審查，加以論斷，縱未予採取再審原告之抗辯，容屬原確定判
    決對證據之取捨後所得之結果，亦無對重要證物漏未斟酌情事，自不得仍就同一
    事實，更為再審之提起。是再審原告主張原確定判決有民事訴訟法第四百九十七
    條之事由，顯不足採。
五、次按民事訴訟法第四百九十六條第一項第十三款所謂當事人發見未經斟酌之證物
    或得使用該證物者，係指在前訴訟程序事實審之言詞辯論終結前已存在之證物，
    因當事人不知有此致未經斟酌，現始知之；或雖知有此而不能使用，現始得使用
    者而言（最高法院三十二年上字第一二四七號判例要旨參照）。是依再審原告所
    主張，系爭搜證影帶乃於前訴訟程序事實審言詞辯論終結前即為攝製而已存在之
    證物，顯見再審原告當時即知有該證物之存在，且客觀上並無不能使用或有未能
    提出致不得使用之情形，惟其於前訴訟程序中均未曾提及有此一影帶，亦經本院
    依職權調取原確定判決卷查明屬實，揆諸上開說明，要與前揭民事訴訟法第四百
    九十六條第一項第十三款之規定有間。再審原告雖主張因攝製影帶之人不諳ＤＶ
    之使用，誤認影帶遭洗掉，故未及時知悉該影帶狀況，迄至近日該ＤＶ因故障送
    修，始發現搜證影帶未被洗掉云云，然除未經舉證以實其說外，縱認其所言屬實
    ，核為再審原告主觀上有無誤認之問題，系爭搜證影帶於客觀上既無有何不能使
    用，現始得使用之情形，自難謂屬當事人於前訴訟程序事實審之言詞辯論終結後
    始得使用之證物。再審原告據以主張原確定判決有民事訴訟法第四百九十六條第
    一項第十三款之事由而提起再審之訴，顯難謂為有理由。
六、綜上所述，再審原告以原確定判決有民事訴訟法第四百九十六條第一項第十三款
    、第四百九十七條規定之再審事由，提起再審之訴，顯無再審理由，爰不經言詞
    辯論，逕以判決駁回之。
據上論結，本件再審之訴顯無理由，依民事訴訟法第五百零二條第二項、第七十八條
，判決如主文。
中　　　華　　　民　　　國　　九十三　　年　　　四　　　月　　　八　　　日
                                民事第十七庭
                                    審判長法  官  黃  騰  耀
                                          法  官  許  文  章
                                          法  官  黃  莉  雲
正本係照原本作成。
不得上訴。
中　　　華　　　民　　　國　　九十三　　年　　　四　　　月　　 十三 　　日
　　　　　　　　　　　　　　　　　　　　　書記官  秦  仲  芳
